臺灣臺北地方法院刑事判決　　　　　　　　　　　　　九十三年度訴字第八三一號
　　公　訴　人　臺灣臺北地方法院檢察署檢察官
　　被　　　告　甲○○
右列被告因洗錢防制法案件，經檢察官提起公訴（九十三年度偵字第三○八九號），
被告於準備程序中就被訴事實為有罪之陳述，本院合議庭裁定以簡式審判程序判決如
左：
    主  文
甲○○幫助洗錢，處有期徒刑肆月，如易科罰金，以參佰元折算壹日。緩刑貳年。所
得財物新台幣參仟元沒收，如全部或一部不能沒收時，以其財產抵償之。
    事  實
一、甲○○明知提供帳戶供他人使用，具有幫助掩飾或藏匿他人重大犯罪所得財物之
　　可能性，竟因缺錢花用，基於幫助他人洗錢之犯意，於民國九十一年六、七月間
　　某日，在臺北市○○○路捷運站前，將其於中華郵政股份有限公司（下稱郵局）
　　臺北郵局所開立之帳號00000000號劃撥儲金帳戶之存摺、提款卡及密碼
　　，以新臺幣（下同）三千元之代價，出售與年籍姓名不詳之成年男子。嗣乙○○
　　於同年十二月二十五日見報紙廣告之「全民現金借款」一欄，欲向其借款五十萬
　　元，遂撥打電話與一姓名年籍不詳自稱「王文秀」之人聯繫借款事宜，並依指示
  　於同年月三十一日，在臺南縣永康市○○○路三六三號郵局，分兩次劃撥七千元
　  、六千三百元至前開甲○○所出售之郵局帳戶內，卻未收到借貸款項，始知受騙
    ，乃報警循線查獲上情。
二、案經臺北市政府警察局中正第一分局報請臺灣臺北地方法院檢察署檢察官偵查起
    訴，經本院於準備程序中訊問被告自白犯罪後，並經本院合議庭裁定認為宜以簡
    式審判程序審理。
    理  由
一、訊據被告甲○○對於右揭時、地，將前述郵局之存摺、提款卡及密碼，以三千元
    之代價，出售予姓名年籍不詳之成年男子等事實坦承不諱，核與被害人乙○○指
    訴之情節相符，復有被告上開帳戶之開戶資料及存提款紀錄等件附卷可稽；復按
    在金融機構開立帳戶，請領存摺及金融卡使用，係針對個人身分之社會信用而予
    以資金流通，具有強烈之屬人性格，而金融帳戶作為個人理財之工具，申請開設
    並無任何特殊之限制，一般民眾皆得以存入最低開戶金額之方式申請取得，且同
    一人均得在不同之金融機構申請數個存款帳戶使用，乃眾所週知之事實。依一般
    人之社會經驗，若遇陌生人捨以自己名義申請帳戶，反以高價向不特定人蒐集他
    人之金融帳戶使用，乃甚為不合常理之事，衡情提供帳戶者對於該等帳戶是否係
    供合法使用，絕無不起疑心之理，本件被告對該成年男子之真實姓名及年籍資料
    ，毫無所悉，而該名男子竟願以三千元之高價向其收購郵局帳戶使用，顯然有不
    欲人知之隱情。況以今日社會，利用退稅、寄送得獎通知等手段詐財之事，迭有
    所聞，被告對此應無不知之理，其對於不詳姓名年籍之成年男子或姓名年籍不詳
    、自稱「王文秀」之人等其他所屬犯罪集團成員，可能利用他人帳戶掩飾或隱匿
    因犯罪所得之財物（即被害人轉帳匯入之款項），使偵查機關不易偵查，事前應
    足以預見，因貪圖出售帳戶之高額不正利益，而將帳戶之存摺、金融卡交給該不
    詳年籍之成年男子者使用，顯有容認發生之本意，是以被告有幫助該姓名年籍不
    詳之成年男子或姓名年籍不詳、自稱「王文秀」之人等其他所屬犯罪集團成員利
    用其所提供上開帳戶洗錢之不確定故意甚明。本件事證已明，被告幫助洗錢犯行
    洵堪認定。
二、按「本法（洗錢防制法）所稱洗錢，係指下列行為：一、掩飾或隱匿因自己或他
    人重大犯罪所得財物或財產上利益者。二、收受、搬運、寄藏、故買或牙保他人
    因重大犯罪所得財物或財產上利益者。」（按：洗錢防制法已於九十二年二月六
    日修正公布，並依該法第十五條規定新法自公布後六個月施行，修正後洗錢防制
    法第二條之規定為「本法所稱洗錢，係指下列行為：一、掩飾或隱匿因自己重大
    犯罪所得財物或財產上利益者。二、掩飾、收受、搬運、寄藏、故買或牙保他人
    因重大犯罪所得財物或財產上利益者。」），洗錢防制法第二條定有明文。被告
    將郵局帳戶之存摺、提款卡及取款密碼，提供給姓名年籍不詳之成年男子等人所
    組成之犯罪集團從事常業詐欺之不法犯行，偵查機關無法再由帳戶追查提款人，
    被告應係幫助掩飾、隱匿他人從事常業詐欺罪，核被告所為，係犯洗錢防制法第
    九條第一項、刑法第三十條第一項之幫助洗錢罪。再被告行為後，洗錢防制法已
    於九十二年二月六日修正公布，並自公布後六個月施行，業如前述，是被告行為
    後法律已有變更，修正前洗錢防制法第九條之規定為「洗錢者，處五年以下有期
    徒刑，得併科新台幣三百萬元以下罰金。」，修正後第九條第一項、第二項之規
    定分別為「犯第二條第一款之罪者，處五年以下有期徒刑，得併科新台幣三百萬
    元以下罰金。」、「犯第二條第二款之罪者，處七年以下有期徒刑，得併科新台
    幣五百萬元以下罰金。」，比較新舊法之結果，自以修正前之規定，有利於被告
    ，依刑法第二條第一項但書規定，自應適用修正前洗錢防制法第九條第一項之規
    定。被告幫助犯罪集團為洗錢犯行，為從犯，與正犯情節尚屬有間，依刑法第三
    十條第二項之規定，按正犯之刑減輕之。又被告業已於本院行準備程序中自白其
    犯上開幫助洗錢罪，應依洗錢防制法第九條第四項後段之規定，減輕其刑，並依
    法遞減之。爰審酌被告無前科，素行尚佳，此有臺灣高等法院被告全國前案紀錄
    表在卷可稽，然提供帳戶予姓名年籍不詳之成年男子所屬之犯罪集團掩飾隱匿他
    人從事重大犯罪活動之犯罪動機、手段、所為已影響社會正常交易安全，增加被
    害人尋求救濟之困難，並使犯罪之追查趨於複雜暨使不法詐欺集團得以順利掩飾
    其常業詐欺所得之財物，暨犯罪後坦承犯行，態度良好等一切情狀，宣告如主文
    所示之刑，並諭知易科罰金之折算標準，以示懲儆。查被告前受有期徒刑以上行
    之宣告，惟於八十三年十月二十八日易科罰金執行完畢後五年以內未曾受有期徒
    刑以上刑之宣告，有卷附臺灣高等法院被告全國前案紀錄表可按，其因一時失慮
    ，致觸刑章，經此起訴審判，當知所警惕，信無再犯之虞，本院認所宣告之刑以
    暫不執行為適當，並諭知緩刑二年，以啟自新。至被告出售前揭郵局帳戶之代價
    三千元，應依洗錢防制法第十二條第一項之規定，不問屬於犯人與否，沒收之，
    如全部或一部不能沒收時，以其財產抵償之。
三、據上論斷，應依刑事訴訟法第二百七十三條之一第一項、第二百九十九條第一項
    前段，修正前洗錢防制法第九條第一項、第十二條第一項、第九條第四項後段，
    刑法第十一條前段、第二條第一項但書、第三十條第一項、第二項、第四十一條
    第一項前段、第七十四條第二款，罰金罰鍰提高標準條例第二條，判決如主文。
本案經檢察官楊仲萍到庭執行職務
中　　　華　　　民　　　國　　九十三　　年　　　八　　　月　　  十八　　日
                                      臺灣臺北地方法院刑事第六庭
                                          法　官  曾正龍
右正本證明與原本無異。
如不服本判決，應於判決送達後十日內，向本院提出上訴狀。
                                          書記官  彭自青
中　　　華　　　民　　　國　　九十三　　年　　　九　　　月　　  十六　　日
附錄本案論罪科刑法條：
修正前洗錢防制法第九條第一項：
洗錢者，處五年以下有期徒刑，得併科新台幣三百萬元以下罰金。
